【裁判字號】    97,訴,530
【裁判日期】    970620
【裁判案由】    偽造文書等
【裁判全文】
臺灣板橋地方法院刑事判決               97年度訴字第530號
公  訴  人  臺灣板橋地方法院檢察署檢察官
被      告  丙○○
上列被告因偽造文書等案件，經檢察官提起公訴（96年度偵字第
25733 號），本院判決如下：
    主  文
丙○○共同行使偽造私文書，處有期徒刑伍月，如易科罰金，以
新臺幣壹仟元折算壹日；信用卡簽帳單上所偽造「乙○○」之署
押拾枚均沒收。
    事  實
一、丙○○明知甲○○所持乙○○所有玉山商業銀行信用卡一張
    （卡號：0000000000000000），係莊子儀自其母親乙○○處
    取來交予甲○○之物，並未經乙○○授權使用。竟與甲○○
    （業經本院就此部分判決有期徒刑五月，尚未確定）共同意
    圖為自己不法所有並基於詐欺、行使偽造私文書之接續犯意
    聯絡，於如附表所示之時、地，至如附表所示之特約商店，
    持上開信用卡假冒「乙○○」之名義刷卡消費，並在信用卡
    消費簽帳單上各偽造「乙○○」之簽名一枚，表示係乙○○
    本人消費之意思而交回各該特約商店人員行使之，致使各該
    特約商店人員陷於錯誤，誤認係乙○○本人消費，而分別交
    付如附表所示價值之項鍊、汽油等物品或提供住宿服務（各
    次消費之時間、地點、金額均詳如附表所示，其中編號11至
    14號部分，因該信用卡交易失敗，致未詐得財物而不遂）予
    甲○○、丙○○等人，致生損害於信用卡所有人乙○○、各
    該特約商店、及玉山商業銀行對信用卡管理之正確性。
二、案經臺北縣政府警察局蘆洲分局報請臺灣板橋地方法院檢察
    署檢察官偵查起訴。
    理  由
一、證人莊子儀、乙○○、江惠生於警詢中所為之證述，雖均係
    被告丙○○以外之人於審判外所為之陳述，然經本院於審判
    期日調查證據時提示被告並告以要旨後，被告就證據能力方
    面並未聲明異議，且本院審酌上開證人前與被告並無怨隙，
    應無誣陷被告之動機，渠等於案發後記憶猶新之情況下所為
    之陳述，在形式上具有一定之可信性，故如引用渠等上開言
    詞或書面陳述作為證據應屬適當，依刑事訴訟法第159 條之
    5 規定，即有證據能力，合先敘明。
二、訊據被告固坦承與同案被告甲○○共同於如附表所示之時、
    地使用上開乙○○所有之信用卡（下稱系爭信用卡），及於
    如附表編號四、五所示二次交易之信用卡簽帳單上偽簽「乙○○」姓名等事實，惟矢口否認有詐欺及偽造私文書之犯行
    。辯稱：當時同案被告甲○○稱系爭信用卡係其二媽所有，
    並在伊面前打電話確認，伊並不知該信用卡係未經授權；而
    因甲○○積欠伊債務，故單純以刷信用卡之方式還債云云。
    經查：
(一)系爭信用卡係乙○○所有遭其女兒莊子儀取走後交予同案被
    告甲○○，被告並與甲○○一同於如附表所示之時、地，至
    如附表所示之各特約商店以「乙○○」之名義使用該信用卡
    消費，且在信用卡消費簽帳單上各偽造「乙○○」之簽名一
    枚，其中如附表編號四、五所示二筆消費簽帳單上「乙○○
    」之簽名係由被告所簽，因而在如附表編號一至十號所示交
    易中取得項鍊、汽油等物品及服務等事實，為被告所供承不
    諱，核與證人乙○○於警詢中、證人即同案被告甲○○於審
    理中、證人莊子儀、江惠生於警詢及偵查中所為之證述相符
    ，並有信用卡簽帳單影本十紙、監視器錄影畫面翻拍照片十
    六幀附卷可稽，是此部分之事實堪以認定，合先敘明。
(二)被告雖辯稱其不知系爭信用卡係贓物，並未經乙○○授權使
    用云云，然證人即同案被告甲○○於本院審理中業已明確證
    稱當時有告知被告丙○○該信用卡係其女友母親所有，且取
    得之目的僅在於網路拍賣過程中，以該信用卡作為認證而已
    ，被告丙○○知悉其並無信用卡，且應該知道係在盜刷他人
    信用卡等語（參見本院97年5 月20日審判筆錄第4 、5 頁）
    。按證人甲○○係被告之友人，與被告亦無怨隙，其本人既
    已坦承犯行，且經本院論罪科刑，與本案已無利害關係，基
    於朋友道義，即使不避重就輕維護被告，亦無刻意構詞誣陷
    被告之理，是其所證自具有一定之可信度。再者，本案如附
    表編號八所示之交易，乃係至珠寶店購買項鍊金飾，價金為
    新臺幣（下同）一萬六千二百七十元，然被告自承渠等隨即
    將該金飾典當得款約六、七千元，其並分走其中一半之款項
    （參見本院97年4 月2 日準備程序筆錄第2 、3 頁），核與
    證人甲○○於本院審理中所為之證述相符，換言之，一來一
    往之間價差即損失近萬元。按該信用卡若果經所有人之授權
    ，不論所有人是否為甲○○之二媽，即表示其同意同案被告
    甲○○使用，且該信用卡先前既可順利使用，亦表示信用方
    面尚無問題，則甲○○若需資金周轉，大可徵詢所有人同意
    取得密碼後預借現金，利息不超過週年利率百分之二十，然
    被告與甲○○等人，卻不經此途，反以上開方式迂迴變現，
    坐令將近一萬六千元之六成（即約一萬元）之鉅額差價損失
    ，被告當時為已滿二十一歲之成年人，自知此舉違背常情，
    且應知該信用卡乃係未經過所有人之授權，渠等方不在乎差
    價損失，進而以如此迂迴之方式變現牟利，至為灼然。
(三)據此，被告上開所辯，洵非足採，本案事證明確，被告犯行
    堪以認定。
三、論罪科刑部分：
(一)按持信用卡交易，基本上於聯合信用卡中心不依契約給付持
    卡人所消費之帳款予特約商店時，持卡人對於特約商店仍直
    接負有給付價金義務，從而持信用卡交易與通常之買賣，並
    無差異，僅在價金給付上由發卡銀行經由信用卡中心代為付
    帳，於發卡銀行經由信用卡中心給付特約商店價金後，持卡
    人即對發卡銀行負擔給付價金債務而已，故倘持卡人並無支
    付價金之真意，而向特約商店提示他人之信用卡消費，使特
    約商店及其職員誤認其為信用卡之所有人並有支付價金之真
    意而陷於錯誤，性質上即屬對特約商店及其店員施行詐欺。
    次按簽帳單係以文字為一定之意思表示，持信用卡刷卡消費
    時，在簽帳單上簽署姓名，乃表示已收受特約商店所交付之
    交易標的物或消費標的，並同意依據信用卡使用約定，依照
    簽帳單金額付款予發卡銀行之意，屬私文書之一種。故被告
    丙○○及同案被告甲○○於前開簽帳單上偽簽「乙○○」之
    姓名，偽造屬私文書性質之信用卡簽帳單，足以生損害於乙○○本人，再將信用卡及簽帳單交付如附表所示各特約商店
    之員工行使，表示「乙○○」收受該店所交付之交易標的物
    、所提供之服務及確認交易金額，並同意依據信用卡使用約
    定，依照簽帳單金額付款予發卡銀行之意，致使上開特約商
    店員工在核對簽帳單上之簽名與信用卡上之簽名相符後，誤
    認被告丙○○或同案被告甲○○為合法之持卡人而陷於錯誤
    ，進而交付各該商品或提供服務，其所為自足生損害於乙○○、上開特約商店及玉山商業銀行。故核被告所為，係犯刑
    法第216 條、第210 條之行使偽造私文書罪及同法第339 條
    第1 項、第2 項之詐欺取財罪、詐欺得利罪（檢察官起訴意
    旨就被告至香奈爾汽車旅館住宿部分認亦係犯詐欺取財罪，
    容有誤會，應就此部分變更起訴法條為同條第2 項之詐欺得
    利罪），其中如附表編號11至14號部分，因刷卡未過而未詐
    得財物，且未於簽帳單上簽名，故僅構成刑法第339 條第3
    項、第1 項之詐欺取財未遂罪。被告丙○○與同案被告甲○○就上開行使偽造私文書及詐欺取財、詐欺得利犯行間，有
    犯意聯絡、行為分擔，均為共同正犯。被告偽造署押之行為
    ，係其偽造私文書行為之一部，偽造私文書之低度行為，則
    為其行使之高度行為所吸收，均不另論罪。又被告多次行使
    偽造私文書、詐欺取財、詐欺得利之犯行，雖有數個自然上
    之行為，惟其主觀上均係基於一整體獲取財物及財產上不法
    利益之犯罪意思，而持同一信用卡於密接之時、地所為之行
    使偽造私文書及詐欺行為，因此各個舉動不過為其犯罪行為
    之一部分，直至被查獲為止均行為接續而完成整個犯罪，顯
    係基於單一犯意接續所為，各侵害單一之法益，應包括於一
    行為予以評價而論以接續犯，僅分別成立單一之行使偽造私
    文書罪、詐欺取財罪、詐欺得利罪為已足。其以一盜刷信用
    卡並偽簽姓名之行為，同時觸犯上開行使偽造私文書罪及詐
    欺取財罪、詐欺得利罪，為想像競合犯，應依刑法第55條之
    規定從一重依行使偽造私文書罪處斷。
(二)本院爰審酌被告成年後並無前科，有臺灣高等法院被告前案
    記錄表一份在卷可按，素行尚可，其犯罪之動機在於貪圖不
    法利益、犯罪手段、盜刷之金額總計二萬餘元，被害人之損
    失不輕，暨其犯罪後猶否認犯行、毫無悔意等一切情狀，量
    處如主文所示之刑，並諭知易科罰金之折算標準，以資懲儆
    。
(三)被告及共犯甲○○在信用卡簽帳單上所偽簽如附表所示「乙○○」之簽名共計十枚，係偽造之署押，不問屬於犯人與否
    ，均應依刑法第219 條之規定諭知沒收。
據上論斷，應依刑事訴訟法第299 條第1 項前段、第300 條，刑
法第28條、第216 條、第210 條、第339 條、第55條、第41條第
1 項前段、第219 條，刑法施行法第1 條之1 第1 項、第2 項前
段，判決如主文。
本案經檢察官吳宗光到庭執行職務。
中    華    民    國    97    年    6     月    20    日
                  刑事第十七庭審判長法  官  李幼妃
                                    法  官  鄭燕璘
                                    法  官  張紹省
以上正本證明與原本無異。
如不服本判決應於送達後十日內向本院提出上訴狀。
                                    書記官  周雅玲
中    華    民    國    97    年    6     月    27    日
附錄本案論罪科刑法條全文：
中華民國刑法第210條
偽造、變造私文書，足以生損害於公眾或他人者，處五年以下有
期徒刑。
中華民國刑法第339條
意圖為自己或第三人不法之所有，以詐術使人將本人或第三人之
物交付者，處五年以下有期徒刑、拘役或科或併科一千元以下罰
金。
以前項方法得財產上不法之利益或使第三人得之者，亦同。
前二項之未遂犯罰之。
附表：玉山銀行信用卡（卡號：0000000000000000）明細：
┌──┬──────┬─────┬────────┬────┬────┐
│編號│冒刷時間    │特約商店  │    商店地址    │刷卡金額│偽造許惠│
│    │(民國)      │          │                │(新臺幣)│貞署押  │
├──┼──────┼─────┼────────┼────┼────┤
│ 1  │96年5月23日 │中油蘆洲  │臺北縣蘆洲市三民│82元    │一枚    │
│    │23時28分    │三民店    │路550號         │        │        │
├──┼──────┼─────┼────────┼────┼────┤
│ 2  │96年5月23日 │香奈爾    │臺北縣蘆洲市長樂│200元   │一枚    │
│    │23時35分    │汽車旅館  │路56號          │        │        │
├──┼──────┼─────┼────────┼────┼────┤
│ 3  │96年5月24日 │同上      │同上            │600元   │一枚    │
│    │11時36分    │          │                │        │        │
├──┼──────┼─────┼────────┼────┼────┤
│ 4  │96年5月24日 │中油蘆洲  │臺北縣蘆洲市三民│115元   │一枚    │
│    │12時11分    │三民店    │路550號         │        │        │
├──┼──────┼─────┼────────┼────┼────┤
│ 5  │96年5月24日 │頂好超市  │臺北縣蘆洲市長安│2,979元 │一枚    │
│    │13時2分     │灰瑤店    │街96號1樓       │        │        │
├──┼──────┼─────┼────────┼────┼────┤
│ 6  │96年5月24日 │同上      │同上            │899元   │一枚    │
│    │16時36分    │          │                │        │        │
├──┼──────┼─────┼────────┼────┼────┤
│ 7  │96年5月24日 │香奈爾    │臺北縣蘆洲市長樂│1,711元 │一枚    │
│    │17時41分    │汽車旅館  │路56號          │        │        │
├──┼──────┼─────┼────────┼────┼────┤
│ 8  │96年5月24日 │關記金銀珠│臺北市士林區大東│16,270元│一枚    │
│    │20時51分    │寶有限公司│路43號          │        │        │
├──┼──────┼─────┼────────┼────┼────┤
│ 9  │96年5月24日 │中油蘆洲  │臺北縣蘆洲市三民│170元   │一枚    │
│    │22時19分    │三民店    │路550號         │        │        │
├──┼──────┼─────┼────────┼────┼────┤
│ 10 │96年5月25日 │福客多    │臺北縣三重市環河│454元   │一枚    │
│    │1時50分     │集成門市  ○○路254巷43號   │        │        │
├──┼──────┼─────┼────────┼────┼────┤
│ 11 │96年5月24日 │真愛一世  │臺北縣蘆洲市中華│刷卡未過│無      │
│    │21時55分    │金飾店    │街36號          │        │        │
├──┼──────┼─────┼────────┼────┼────┤
│ 12 │96年5月24日 │福客多    │臺北縣三重市環河│刷卡未過│無      │
│    │21時55分    │集成門市  ○○路254巷43號   │        │        │
├──┼──────┼─────┼────────┼────┼────┤
│ 13 │96年5月24日 │同上      │同上            │刷卡未過│無      │
│    │21時55分    │          │                │        │        │
├──┼──────┼─────┼────────┼────┼────┤
│ 14 │96年5月24日 │藏愛旅店  │臺北縣三重市成功│刷卡未過│無      │
│    │21時55分    │有限公司  │路73巷6號       │        │        │
├──┴──────┴─────┴────────┼────┼────┤
│合  計                                          │23,480元│十枚    │
│                                                │        │        │
└────────────────────────┴────┴────┘


司法院資訊處製作；財團法人民間司法改革基金會備份。
